【裁判字號】    90,簡上,111
【裁判日期】    901109
【裁判案由】    給付工資
【裁判全文】
臺灣臺中地方法院民事判決  九十年度簡上字第一一一號
    上  訴  人  丙○○
    法定代理人  甲○○
    訴訟代理人  乙○○
右當事人間請求給付工資事件，上訴人對於中華民國九十年二月十九日本院豐原簡易
庭第一審判決（八十九年度豐簡字第八七六號），提起上訴，本院判決如左：
    主      文
上訴駁回。
第一、二審訴訟費用（除減縮部分外），由上訴人負擔。
原判決所命給付之金額，減縮為新台幣貳拾陸萬陸仟肆佰拾捌元，及自民國九十年
十二月二十一日起至清償日止，按週年利率百分之五計算之利息。
    事      實
甲、上訴人方面：
一、聲明：
  (一)原判決廢棄。
  (二)駁回被上訴人在第一審簡易之訴。
二、陳述：除與原判決記載相同者，茲引用之外，補稱：
  (一)上訴人並非本件系爭工地之負責人，伊只是工地主任，欠被上訴人錢的人應該是
    負責人即證人陳宏明。且被上訴人所提出之簽單，抬頭固署名上訴人，然於廠商
    簽收部分，有實際僱用人陳宏明之簽名，其餘簽名均有註明其為代理人之表示，
    原審認上訴人不能舉證證明於請被上訴人派工時有告知係為證人陳宏明所代為僱
    用者，與事實不符。
  (二)上訴人實係受僱於證人陳宏明而為工地主任，且被上訴人亦知其事，上訴人向被
    上訴人叫工，純綷是身為工地主任之代理權限範圍內之行為，此部分上訴人於原
    審已提出臺灣臺中地方法院檢察署檢察官八十九年度偵字第一九八一四號不起訴
    處分書為證，於該案偵查過程中均明白表示本件契約之當事人為被上訴人與證人
    陳宏明。上訴人受僱於證人陳宏明亦曾因代其墊款而未受償，實亦為本件糾紛之
    受害人，且證人陳宏明亦到庭證稱其為系爭工地之負責人，並願分期對被上訴人
    清償，原審未斟酌及此，即為上訴人敗訴判決，實有未洽。
三、證據：引用原審提出之證據，並提出為簽單影四件、臺灣臺中地方法院檢察署八
    十九年度偵字第一九八一四號不起訴書影本為證，及聲請訊問證人張寶輝、陳宏
    明。
乙、被上訴人方面：
一、聲明：
    駁回上訴。
二、陳述：除與原判決記載相同者，茲引用之外，補稱：
    契約之當事人是被上訴人與上訴人，上訴人是以自己名義叫工的，並非以證人陳
    宏明名義叫工；被上訴人每日派工之簽單都是報給上訴人者，如是由證人陳宏明
    叫工，客戶名稱即寫證人陳宏明之名義，本件是上訴人叫工，與證人陳宏明無關
    ，而上訴人積欠被上訴人之部分工資，前曾簽發以上訴人為發票人、發票日八十
    九年七月二十日、面額新台幣（下同）七萬七千元之支票予被上訴人，而該支票
    其後亦遭退票；是依兩造契約之約定，上訴人應付款予被上訴人。
三、證據：引用原審提出之證據，並提出本院豐原簡易庭八十九年度豐小字第三七二
    號民事判決一件，派工簽單五十六件、估價單四紙、支票及退票理由單各一件為
    證。
    理      由
一、被上訴人起訴主張上訴人與被上訴人訂立勞務供給契約，由被上訴人指派工人至
    上訴人所指定之地點，為上訴人工作，每派出一位工人則以日薪一千五百元計算
    工資；自八十九年二月二十九日起，至同年五月十日止，合計上訴人應給付被上
    訴人二十六萬六千四百三十八元，屢經催討，上訴人均未給付，爰依兩造契約之
    法律關係，求為判決上訴人應給付被上訴人二十六萬六千四百三十八元，及自起
    訴狀繕本送達之翌日即八十九年十二月二十一日起至清償日止，按週年利率百分
    之五計算之法定遲延利息。（被上訴人原起訴金額為二十六萬七千四百三十八元
    ，嗣於本院經上訴人同意後，減縮聲明為二十六萬六千四百三十八元）。
二、上訴人則否認其為契約之當事人，並以其係受僱於證人陳宏明為工地主任而已，
    向被上訴人僱工是代證人陳宏明為之，欠被上訴人工資之人應為證人陳宏明而非
    上訴人；且被上訴人所提出之簽單，抬頭固署名上訴人，然於廠商簽收部分，有
    實際僱用人陳宏明之簽名，其餘簽名均有註明其為代理人之表示，足見上訴人是
    代證人陳宏明叫工者；又證人陳宏明亦到庭證稱其為工地之負責人，而上訴人僅
    為工地主任而已。及另案臺灣臺中地方法院檢察署檢察官八十九年度偵字第一九
    八一四號不起訴處分書已認本件契約之當事人為被上訴人與證人陳宏明，是上訴
    人自不負本件給付之責任等語置辯。
三、本件被上訴人主張其有於八十九年二月二十九日起至同年五月十日止派工至上訴
    人所指定之地點工作，合計工資為二十六萬六千四百三十八元等事實，業據被上
    訴人提出派工簽單五十六件、估價單四紙為證，且為上訴人所不爭執，是被上訴
    人主張此部分堪信為真實。
四、按當事人主張有利於己之事實者，就其事實有舉證之責任，民事訴訟法第二百七
    十七條前段定有明文；又原告對於自己主張之事實已盡證明之責後，被告對其主
    張，如抗辯其不實並提出反對之主張者，則被告對其反對之主張，亦應負證明之
    責，此為舉證責任分擔之原則，最高法院十八年上字第二八五五號判例可資參照
    。本件上訴人雖以契約之當事人應為被上訴人與證人陳宏明，並以前情置辯，然
    為被上訴人所否認，且被上訴人就其所主張之事實，已據其提出派工簽單等為證
    ，而該派工簽單上所記載之契約相對人均為上訴人，應認被上訴人已為相當之證
    明，上訴人既提出反對之主張，即應就其反對之主張負舉證之責任。經查：
  (一)上訴人雖以派工簽單上其有部分簽署「蔡代」名義，以證其係代證人陳宏明與被
    上訴人訂約之事實；然查依被上訴人所提出之派工簽單上所記載之契約相對人均
    為上訴人，已如前述，且兩造自八十九年二月二十九日起至同年五月十日止，長
    達二月有餘之交易期間，均未見上訴人爭執該契約當事人之記載，果上訴人非契
    約當事人，豈有不爭執，而悉依被上訴人之記載簽署之理；並證諸一般經驗，書
    據上所記載之相對人即為契約相對人為常態事實，其記載之相對人非屬契約相對
    人則為變態事實，是依被上訴人所提派工簽單上相對人之記載，既為上訴人，如
    無反證自應認本件兩造即為該契約之當事人。又被上訴人所提出之派工簽單雖有
    部分簽收係以「蔡代」名義為之，然由被上訴人所提出全部派工簽單可知其簽收
    分為「綢代」三十七張、「蔡」六張、「丙○○」三張、「蔡代」七張、「董家
    宏」二張、「陳宏明」一張，其中簽署「蔡」、「丙○○」、「蔡代」名義之人
    均係上訴人，為上訴人所不爭執者，其餘則為工地其他人所簽署者；且兩造交易
    之始上訴人均係以自己之名義簽署，係直至八十九年四月十九日以後之派工簽單
    始以「蔡代」名義簽署，顯見兩造交易之初，上訴人係以自己名義與被上訴人訂
    立本件契約；且部分派工簽單上固有「蔡代」字樣，惟其簽單上之名義即為上訴
    人本人，自無所謂代理可言；而上訴人簽署「蔡代」亦無從知悉其實係代理何人
    ，是尚不能以被上訴人所提出之派工簽單上有部分簽收係以「蔡代」名義為之，
    即認上訴人已盡其舉證之責任，所辯尚難採信。
  (二)又上訴人為給付所積欠被上訴人前揭款項，曾經交付以自己為發票人、發票日八
    十九年七月二十日、面額七萬七千元之支票予被上訴人，有被上訴人提出支票、
    退票理由單及本院豐原簡易庭八十九年度豐小字第三七二號民事判決各一件可證
    ，且上訴人復不爭執該支票有部分金額係用以清償工資者；如非上訴人確有與被
    上訴人訂約而有積欠被上訴人前揭款項，則上訴人何需以自己名義清償。被上訴
    人所主張本件與其訂約要求派工之人為上訴人，而非證人陳宏明，應屬可信。
  (三)上訴人復抗辯另案臺灣臺中地方法院檢察署檢察官八十九年度偵字第一九八一四
    號不起訴處分書已認本件契約之當事人為被上訴人與證人陳宏明，伊不用負責云
    云；然經本院調卷核閱該案卷宗，該案之告訴人即本件訴訟代理人乙○○自告訴
    之始即主張向其叫工及積欠被上訴人款項之人為上訴人，並未承認是證人陳宏明
    向其叫工者；且證人陳宏明於該案件亦僅證稱上訴人為其工地主任，工程有關工
    人均由上訴人負責叫工，及被上訴人應該知道工地是證人陳宏明的等情，亦未證
    明僱工契約之當事人為被上訴人與證人陳宏明。另參諸證人陳宏明於原審證稱「
    我不認識甲○○，今大地有限公司是介紹粗工之公司。被告（即上訴人）是我承
    包工作之現場負責找工人來工作之人，他自行僱工調借機械，一切費用取據向我
    領款，他請誰僱誰我都不過問，被告向我請款是以他的名義請款，換句話說，被
    告用他自己具名之單據上面，註明僱工人數向我請款。被告何處找來工人我不知
    道，是否用我之名字去找我也不知道。」，嗣於本院準備程序則證稱「我承包法
    院工程，施工期間我僱用上訴人幫我叫工人，工地的工人都是由上訴人管理，上
    訴人叫工人都是每個月呈報一次，每個月應該多少工錢都會列上來，我再與上訴
    人核算，也有部分廠商自己拿發票來與我核算。而被上訴人的工程款是由上訴人
    呈報上來的，呈報上來的資料是寫什麼我已經忘記了，本件我與上訴人不是算月
    薪，但是是我僱用上訴人去管理工地的，也是算工錢的。」由證人陳宏明之證詞
    固可證明上訴人確為其所僱用之人，然其亦證明關於系爭工地有關工人之管理及
    派工，均係由上訴人統籌負責，其後並按月以自己之名義向證人陳宏明請款後，
    再由上訴人分別與他人結算，且未證實上訴人關於系爭工地之管理，對外係以證
    人陳宏明名義為之。而上訴人對證人陳宏明既係按月以自己名義請領相關工程款
    項，當可推知其對外亦係以自己名義付款，此可由上訴人確有以自己名義之支票
    付款予被上訴人之事實可以證明；是證人陳宏明所為之證詞，尚不得為有利於上
    訴人事實之認定；併其聲請訊問之證人張寶輝亦僅證述上訴人為本件系爭工地之
    工地主任，而未為有利於上訴人之陳述；從而，上訴人辯稱其非契約之當事人，
    尚難採信。被上訴人主張與其締約之人為上訴人，當屬可信，至於上訴人與證人
    陳宏明之間另有僱傭契約之內部關係，則無拘束第三人之效力。
五、綜上所述，上訴人所辯，均無可取。從而，被上訴人依兩造勞務供給契約之法律
    關係，請求上訴人給付所欠餘款二十六萬六千四百三十八元，及自起訴狀繕本送
    達之翌日即八十九年十二月二十一日起至清償日止，按週年利率百分之五計算之
    法定遲延利息，為有理由，應予准許。是原審判決命上訴人如數給付，於法並無
    不合。上訴意旨仍執陳詞，指摘原判決不當，求予廢棄改判，為無理由，應駁回
    其上訴。
據上論結，本件上訴為無理由，依民事訴訟法第四百三十六條之一第三項、第四百四
十九條第一項、第七十八條，判決如主文。
中      華      民      國    九十      年     十一     月      九      日
                          臺灣臺中地方法院民事第三庭
~B審判長法官  張瑞蘭
~B法      官  莊嘉蕙
~B法      官  林源森
右為正本係照原本作成
不得上訴
中      華      民      國    九十      年     十一     月      十三    日
~B法院書記官


司法院資訊處製作；財團法人民間司法改革基金會備份。
